【裁判字號】    88,重訴,723
【裁判日期】    890725
【裁判案由】    給付服務費
【裁判全文】
臺灣臺北地方法院民事判決  八十八年度重訴字第七二三號
    原      告  香港商香港電訊有限公司台灣分公司
    法定代理人  周鐘麒
    訴訟代理人  陳慶尚律師
                林衍鋒律師
    複  代理人  乙○○  住台北市○○○路○段十號八樓
    被      告  北台資訊股份有限公司
                        設台北縣板橋市○○路○段二九三之一號十三樓
    法定代理人  甲○○  住同右.
    訴訟代理人  青含國律師
    複  代理人  陳詩經律師
                吳淑惠律師
右當事人間給付服務費事件，本院判決如左：
    主    文
被告應給付原告新臺幣捌佰伍拾陸萬肆仟伍佰玖拾元，及自民國八十七年十二月十
五日起至清償日止，按週年利率百分之五計算之利息。
訴訟費用由被告負擔。
本判決於原告以新臺幣貳佰捌拾伍萬伍仟元為被告供擔保後，得假執行。但被告如於
假執行程序實施前，以新臺幣捌佰伍拾陸萬肆仟伍佰玖拾元為原告預供擔保，得免
為假執行。
    事    實
甲、原告方面：本件原告未於最後言詞辯論期日到場，惟據其以前到庭和提出書狀之
    聲明、陳述如下：
一、聲明：除假執行擔保金額外，如主文第一項所示。
二、陳述：
（一）原告於八十七年二月九日，與被告簽訂Infonet基本合約書，約定被告得使用
      原告代理之美商Infonet Service Corporation（下稱Infonet公司）網路系統
      ，並以訴外人Infonet公司帳戶記錄為收取費用之依據，被告須依原告指示方
      式及貨幣，按發票所示日期準時繳費。嗣原告依約提供訴外人Infonet公司之
      相關服務予被告使用，被告亦以如附表所示編號１之支票，給付八十七年五月
      份之服務費用，並就八十七年六、七月份，分別就新台幣（下同）伍拾萬
      仟伍佰柒拾捌元、玖拾柒萬玖仟伍佰捌拾伍元之服務費用，簽發如附表編號２
      、３所示之支票予原告。後被告於八十七年六月間，與原告達成口頭協議，除
      計算方式改採使用單位計價外，其餘仍依原合約之約定，惟被告自八十七年八
      月改採新制至今，尚未繳納八十七年八月份服務費用壹佰伍拾伍萬捌仟貳佰捌
      拾壹元、同年九月份服務費用貳佰零壹萬零玖佰壹拾玖元、同年十月份服務費
      用壹佰柒拾肆萬壹仟壹佰壹拾伍元、同年十一月份服務費用壹佰柒拾肆萬壹仟
      壹佰壹拾伍元。爰依Infonet基本合約書之約定，請求被告給付捌佰伍拾陸萬
      肆仟伍佰玖拾參元，及自八十七年十二月十五日起至清償日止，按週年利率百
      分之五計算之利息。
（二）對被告抗辯所為之陳述：
  １、原告與被告洽談合約時，即已談及所能提供何種服務，採用何種計費方式，何
      時開始計算費用等相關問題，被告不可能於未見契約附件，甚至服務內容、收
      費方式均未談妥之情況下，願意逕行簽署蓋章。至於附件Ｃ僅表明服務價目表
      ，包括台北端、香港端及美國端之裝置費、月租費及變動費用，但可因此確定
      被告使用原告提供之Infonet公司洲際網路服務，然系爭基本合約書之所以沒
      有明文記載服務內容，實乃為規避電信事業管理規則相關規定，且此乃為兩造
      私下達成之共識。又系爭基本合約書本文第二條第一項前段明文約定：「本合
      約書自簽署之日起生效，本合約有效期間為二年。」附件Ｂ第三條第一項亦約
      定：「所有相關服務均以Infonet之帳戶記錄，為收取費用之唯一依據。是兩
      造就服務內容、服務費用之計算等契約成立所必要之點，已表示一致至明，被
      告抗辯系爭合約尚未成立，要非可採。
  ２、依訴外人Infonet公司所寄發被告八十七年六月份帳單，除服務成本、原告應
      得之利潤、訴外人中華電信股份有限公司代收代付電路費用外，更計入台北端
      設備六月份月租費陸萬肆仟元，共伍拾萬仟伍佰柒拾捌元，而被告依原告
      所寄發之繳款通知書及統一發票請求金額，亦簽發如附表所示編號２之支票；
      另被告八十七年七月份帳單，除就前揭計算方式外，更計入台北端設備七月份
      月租費陸萬肆仟元，香港端設備六月份、七月份月租費陸萬肆仟元，臺灣端設
      備安裝費肆萬元、香港端設備安裝費伍萬元，七月份應給付服務費共為玖拾柒
      萬玖仟伍佰捌拾伍元，而被告依原告所寄發之繳款通知書及統一發票請求金額
      ，簽發如附表所示編號３之支票。至八十七年七月間，訴外人Infonet公司表
      示為回饋大量使用洲際資訊網路服務之客戶，將於同年八月份起改變收費方式
      ，即原以使用秒數計算費用，改為固定額度收費，使客戶不論每月使用多少時
      間，都採固定額度收費。後再計算出被告應給付之八十七年七月至十一月之服
      務費。
三、證據：提出Infonet基本合約書、台北古亭郵局第二七九○號存證信函、訴外人
    Infonet公司之證明書、被告之八十七年五、六、七、八、九、十、十一月份服
    務費計算明細、訴外人Infonet公司寄發之被告八十七年五、六、七、八、九、
    十、十一月份發票、雙掛號回執、原告與訴外人外交部領事事務局、致伸實業股
    份有限公司、台灣三菱電機股份有限公司所簽定之Infonet基本合約書、英商標
    準渣打銀行台北分行支票存款送款單、存款往來對帳單、第二類電信事業管理規
    則、電信費收據、台灣板橋地方法院八十八年度裁全字第七一一號民事裁定、八
    十八年度民執全正字第七三八號執行命令、民事假處分聲請狀各一份、名片、支
    票各二紙、繳費通知書六份、統一發票四份為證，並聲請訊問證人蔡政憲、李佩
    潔。
乙、被告方面：
一、聲明：駁回原告之訴及假執行之聲請；如受不利之判決，願預供擔保，請准免為
    假執行。
二、陳述：
（一）依兩造所簽定之系爭合約第八條約定：「本合約所稱之任何通知，均必須以書
      面為之，且必須親自送至或以掛號郵寄至甲方發票地址。」又系爭合約附件Ｂ
      第二條第五項、第三條第六款，均有開始使用日之記載。但系爭契約本文，並
      未載明何時為開始使用日，則原告如何認定開始使用日，起算服務費用，即有
      可疑。而原告對於提供電訊服務之裝置及專線啟用，應備有完工報告書，用以
      確認啟用日期、計費起始日期，並交由被告簽名確認。本件系爭電訊服務契約
      ，原告亦應提出安裝及測試完工報告書，交由被告簽名確認，以便確認本件通
      訊服務契約之啟用日期、計費起始日期。惟原告並未提出經被告簽署之完工報
      告書。是本件通訊服務之設備，應尚處於安裝測試之階段。另系爭合約有關服
      務內容述及附件Ｄ之部分，並未附於系爭契約中，則系爭合約對於服務內容等
      必要之點，尚未達成合意，系爭合約應尚未成立生效。
（二）至被告交付予原告，如附表編號２、３之支票，係用以預付通訊費用，因系合
      約簽訂後，原告即開始安裝相關設備，陸續經過測試後，原告即要求被告給付
      伍拾萬仟伍佰柒拾捌元、玖拾柒萬玖仟伍佰捌拾伍元之預付費用，上開二
      紙支票，並非為支付八十七年六、七月份之通訊費用。因上開二紙支票，均為
      遠期支票，若係支付八十七年六、七月份之通訊費用，不符系爭契約附件Ｂ第
      三條第二款，應以即期支票支付之約定。而原告於收受上開二紙支票後，所開
      立之統一發票，日期均為八十七年十月二十二日，但帳單寄出日卻在八十七年
      十一月二十六日，然帳單之寄出日亦應早於支票收受日，始符常情。且被告於
      收到帳單後，隨即以傳真方式，要求原告說明八十七年五、六、七月份，何時
      開始使用線路，共用多少路，從美國至台灣，或從美國至香港，或從台灣至香
      港，每分鐘單價為多少，顯見上開二紙支票並非支付八十七年六、七月份之通
      訊費用。
（三）另兩造間自簽訂系爭契約以來，始終僅針對通訊設備之安裝及測試紛擾不斷，
      從未對於通訊費用之計算方式，達成任何口頭協議，亦未同意原告任何收費方
      式。然原告竟主張與被告達成口頭協議，或已經被告同意，改變雙方計算費用
      之方式。至原告提出訴外人Infonet公司之通話記錄，亦不實在。因原告以使
      用記錄中有NETWORK  TAIW/WNP之記載，即認為是被告之名稱，惟NETWORK之中
      文翻譯為網路之意，係資訊電腦之通用字，亦有他人使用該英文字，作為公司
      名稱之一部分。況被告對外向以NTC自稱，從未使用NETWORK  TAIW/WNP之名稱
      。再依原告提出經訴外人Infonet公司認證之付款轉送清單上，有關被告公司
      美國地址為2100EAST GRAND AVE ELSEGUNDO CA90245，但被告在美國端之地址
      ，應是1Wilshire Building624 S Grand Ave.soite2810，LA CA9007，此有系
      爭契約附件Ａ裝設地點可明，是Infonet公司所寄送之帳目，並非被告所使用
      。又原告提出之服務費計算明細，均與系爭契約所約定之計算方式不符。且原
      告提出之繳費通知書，其計算基礎及計算依據完全不同。至有關VZW44-W之帳
      號，亦非被告之使用代碼，原告就此並無法提出有利之證據。嗣依原告提出之
      工程人員服務報告書，記載八十七年五月二十五日，美國洛杉磯端才測通，然
      訴外人Infonet所寄送之帳目明細，卻有同年五月十五日至同年五月二十三日
      ，洛杉磯端通話記錄費用，顯見訴外人Infonet公司之帳目明細，並非被告之
      使用記錄。
三、證據：提出傳真函、系統連線服務確認單各一份、工作服務報告書二份、名片四
    份為證，並聲請訊問證人鄧式一。
    理    由
一、本件原告未於最後言詞辯論期日到場，核無民事訴訟法第三百八十六條各款所列
    情形，爰依被告之聲請，由其一造辯論而為判決。
二、本件原告起訴主張：原告於八十七年二月九日，與被告簽訂Infonet基本合約書
    ，約定被告得使用原告代理之美商Infonet公司之網路系統，並以訴外人Infonet
    公司帳戶記錄為收取費用之依據，被告須依原告指示方式及貨幣，按發票所示日
    期準時繳費。嗣原告依約提供Infonet相關服務予被告使用，被告亦以如附表所
    示編號１之支票，給付八十七年五月份之服務費用，並就八十七年六、七月份，
    分別就伍拾萬仟伍佰柒拾捌元、玖拾柒萬玖仟伍佰捌拾伍元之服務費，簽發
    如附表編號２、３所示之支票予原告。後被告於八十七年六月間，與原告達成口
    頭協議，除計算方式改採使用單位計價外，其餘仍依原合約約定，惟被告自八十
    七年八月改採新制至今，尚未繳納八十七年八月份服務費用壹佰伍拾伍萬捌仟貳
    佰捌拾壹元、同年九月份服務費用貳佰零壹萬零玖佰壹拾玖元、同年十月份服務
    費用壹佰柒拾肆萬壹仟壹佰壹拾伍元、同年十一月份服務費用壹佰柒拾肆萬壹仟
    壹佰壹拾伍元。爰依Infonet基本合約書之約定，請求被告給付捌佰伍拾陸萬肆
    仟伍佰玖拾參元，及自八十七年十二月十五日起至清償日止，按週年利率百分之
    五計算之利息等語。
三、被告則以：系爭契約並未載明何時為開始使用日，原告對於提供電訊服務之裝置
    及專線啟用，應備有完工報告書，用以確認啟用日期、計費起始日期，並交由被
    告簽名確認，惟原告均未提出經被告簽署之完工報告書。是本件通訊服務之設備
    ，尚處於安裝測試之階段，根本尚未開始啟用。另系爭合約有關服務內容述及附
    件Ｄ之部分，並未附於系爭契約中，則系爭合約對於服務內容等必要之點，尚未
    達成合意，系爭合約應尚未成立生效。至被告交付予原告，如附表編號２、３之
    支票，係用以預付通訊費用。然原告提出訴外人Infonet公司之通話記錄，亦不
    實在，因原告以使用記錄中有NETWORK  TAIW /WNP之記載，即認為是被告之名稱
    ，況被告對外向以NTC自稱，從未使用NETWORK  TAIW/WNP之名稱。另依原告提出
    經訴外人Infonet公司認證之付款轉送清單上，有關被告公司美國地址，亦記載
    錯誤，是訴外人Infonet公司所寄送之帳目，並非被告所使用。又原告提出之服
    務費計算明細，均與系爭契約所約定之計算方式不符。且原告提出之繳費通知書
    ，其計算基礎及計算依據完全不同。再有關VZW44-W之帳號，亦非被告之使用代
    碼，原告就此並無法提出有利之證據。嗣依原告提出之工程人員服務報告書，記
    載八十七年五月二十五日，美國洛杉磯端才測通，然訴外人Infonet所寄送之帳
    目明細，卻有同年五月十五日至同年五月二十三日，洛杉磯端通話記錄費用，顯
    見訴外人Infonet公司之帳目明細，並非被告之使用記錄云云，資為抗辯。
四、本件原告主張其於八十七年二月九日，與被告簽訂Infonet基本合約書，約定被
    告得使用原告代理之美商Infonet公司網路系統之事實，業據原告提出Infonet基
    本合約書為證，亦為被告所自認，原告此部分主張之事實，自堪信為真實。至原
    告另主張被告以如附表所示編號１之支票，給付八十七年五月份之服務費用，並
    就八十七年六、七月份，分別就伍拾萬仟伍佰柒拾捌元、玖拾柒萬玖仟伍佰
    捌拾伍元之服務費，簽發如附表編號２、３所示之支票予原告；後被告於八十七
    年六月間，與原告達成口頭協議，除計算方式改採使用單位計價外，其餘仍依原
    合約約定，惟被告自八十七年八月改採新制至今，尚未繳納八十七年八月份服務
    費用壹佰伍拾伍萬捌仟貳佰捌拾壹元、同年九月份服務費用貳佰零壹萬零玖佰壹
    拾玖元、同年十月份服務費用壹佰柒拾肆萬壹仟壹佰壹拾伍元、同年十一月份服
    務費用壹佰柒拾肆萬壹仟壹佰壹拾伍元之事實，則被告否認之，並以前揭情詞抗
    辯之。
五、經查：依原告與被告均提出之服務工作報告書，兩造間於八十七年二月九日簽訂
    Infonet基本合約書後，原告之工程人員於同年三月二十日，即開始至被告公司
    裝置有關網路之設備，並於同年四月二十八日接通香港端之線路，同年五月二十
    五日接通美國洛杉磯端之線路，此有兩造所不爭執之該服務工作報告書在卷，亦
    經原告負責安裝之工程人員即證人蔡政憲結證屬實。而證人蔡政憲亦證稱，安裝
    時均經被告公司人員試聽後，確定網路電話之音質，均符合被告公司之要求，且
    被告公司之負責人員即證人鄧式一，亦簽名於該服務工作報告書上，此亦經證人
    鄧式一證述屬實。另依原告提出訴外人Infonet公司所出具被告之使用記錄，使
    用帳號號為VZW44-W，自八十七年五月二日上午十一時二十三分，開始由台北撥
    至香港，使用該網路電話。原告亦依據訴外人Infonet公司出具之發票，被告使
    用帳號為VZW44-W，計算出被告八十七年五月份之費用，為拾伍萬陸仟伍佰零
    元，被告並以附表所示編號１支票支付，復經原告提示兌現，並交付記載「電
    訊服務費」之統一發票，核其金額均相符，此分別有該八十七年五月份之繳費通
    知書、統一發票、英商標準渣打銀行台北分行支票存款送款單、存款往來對帳單
    在卷足憑。又依原告提出如附表所示編號２、３之支票，金額分別為伍拾萬
    仟伍佰柒拾捌元、玖拾柒萬玖仟伍佰捌拾伍元，與原告主張被告八十七年六、七
    月份之網路費用相符，是被告抗辯稱如附表所示編號２、３之支票，係被告應原
    告之要求，為預付網路費用所開具，顯不可採。且被告亦自承原告裝設之設備，
    於雙方終止合約後，原告業已將設備取回，顯見被告交付予原告如附表所示編號
    １之支票，確係支付被告使用訴外人Infonet公司之八十七年五月份之網路費用
    ，並非支付安裝設備之費用。參以，原告公司之董事胡永銳，於八十七年十月二
    十三日，曾以傳真信函通知原告之員工張家維，表示：「請您告知Infonet，假
    如NTC（指被告）在十月三十一日前沒另通知，請關閉所有線路，倘若Infonet願
    意，線路可以先留著，NTC還是會繼續找客戶，倘若Infonet不願意，請通知線路
    拆線，時間NTC會配合。有關費用部分，NTC會合你討論後給清。Dear  Jamiec，
    很抱歉讓你失望了，但時機已經對不會了，全球通訊價格一再下降，Infonet的
    收費標準實在太高了，沒有利潤的事情，想是沒有一家公司願意做，國外合作公
    司均認為直接拉IPLC會更有利潤，請將這一點告知Infonet。」此有該傳真函、
    被告公司變更登記事項卡在卷可稽，亦為被告所不爭執，可知兩造間就該網路之
    使用，業已達成合意，被告並已開始使用訴外人Infonet之網路系統。是原告主
    張兩造間有關使用訴外人Infonet公司之網路，業已達成合意，被告自八十七年
    五月二日上午十一時二十三分開始，使用帳號VZW44-W，應堪信為真實。被告抗
    辯稱如附表所示編號１之支票，係支付設備裝置費用，兩造所簽訂之Infonet基
    本合約書，尚屬研議階段，洵無足採。
六、次查，依兩造所簽定之Infonet基本合約書附件Ｂ第三條第一款約定：「所有相
    關服務均以Infonet之帳戶記錄，為收取費用唯一之依據，甲方（指被告）須以
    乙方（指原告）指示方式及貨幣，按發票所示日期準時繳費，而不得作任何扣減
    。甲方對於乙方開立之發票內容有任何爭議時，乙方之帳目及記錄將為甲方必須
    支付費用之決定性證據。」是依此約定，被告使用訴外人Infonet公司之網路費
    用，自應以訴外人Infonet公司，就被告之使用帳號VZW44-W，所為之使用紀錄為
    依據。則原告依訴外人Infonet公司所出具，有關被告於八十七年六、七、八、
    九、十、十一月份之使用記錄、發票，換算各該月份之服務成本、應得利潤、美
    金匯率，以及訴外人中華電信股份有限公司代收代付之電路費用後，計算出被告
    八十七年六、七、八、九、十、十一月份之使用費用，分別為伍拾萬仟伍佰
    柒拾捌元、玖拾陸萬玖仟伍佰捌拾伍元、壹佰伍拾伍萬捌仟貳佰捌拾壹元、貳佰
    零壹萬零玖佰壹拾玖元、壹佰柒拾肆萬壹仟壹佰壹拾伍元、壹佰柒拾肆萬壹仟壹
    佰壹拾伍元，此分別有訴外人Infonet公司之證明書、被告八十七年五、六、七
    、八、九、十、十一月份之使用記錄、發票、八十七年六、七、八、九、十、十
    一月份之服務費計算明細在卷可證。故原告主張被告所積欠八十七年六、七、八
    、九、十、十一月份服務費，金額分別為伍拾萬仟伍佰柒拾捌元、玖拾陸萬
    玖仟伍佰捌拾伍元、壹佰伍拾伍萬捌仟貳佰捌拾壹元、貳佰零壹萬零玖佰壹拾玖
    元、壹佰柒拾肆萬壹仟壹佰壹拾伍元、壹佰柒拾肆萬壹仟壹佰壹拾伍元，應堪信
    為真實。
七、按原告應於每月五日開立上個月之帳單發票，被告應於發票開立當月二十五日之
    前，以即期支票或以匯入指定帳號之方式，支付乙方費用；兩造簽定之Infonet
    基本合約書附件Ｂ第三條第二款約定有明文。是如前所述，本件被告確實使用原
    告代理訴外人Infonet公司之網路，自應依Infonet基本合約書之約定，給付使用
    網路之服務費用，且被告積欠原告八十七年六月至十一月之費用，共捌佰伍拾陸
    萬肆仟伍佰玖拾元（533578＋979585＋0000000＋0000000＋0000000＋0000000
    =0000000）。從而，原告依Infonet基本合約書附件Ｂ第三條第二款之約定，請
    求被告給付捌佰伍拾陸萬肆仟伍佰玖拾參元，及自最後繳款日起即八十七年十二
    月十五日起至清償日止，按週年利率百分之五計算之法定遲延利息，為有理由，
    應予准許。另本件兩造均陳明願供擔保後，請准宣告假執行或免為假執行，核均
    無不合，爰分別酌定相當之擔保金額，予以准許。
八、據上論結，原告之訴為有理由，依民事訴訟法第三百八十五條第一項前段、第七
    十八條、第三百九十條第二項、第三百九十二條，判決如主文。
┌──────────────────────────────────┐
│附表：                                                              │
├─┬────┬──────┬─────┬───────┬──────┤
│編│ 發票人 │付  款  人  │  發票日  │  票面金額    │  支票號碼  │
│號│        │            │          │  （新台幣）  │            │
├─┼────┼──────┼─────┼───────┼──────┤
│  │北台資訊│台灣中小企業│八十七年  │拾伍萬陸仟元│ＡＱ四三六  │
│１│股份有限│銀行埔乾分行│十一月二  │伍佰零元    │ 五四九九   │
│  │公    司│            │十日      │              │            │
├─┼────┼──────┼─────┼───────┼──────┤
│  │北台資訊│台灣中小企業│八十八年  │伍拾萬仟元│ＡＱ四三六  │
│２│股份有限│銀行埔乾分行│三月三十  │伍佰柒拾捌元  │ 九二六四   │
│  │公    司│            │一日      │              │            │
├─┼────┼──────┼─────┼───────┼──────┤
│  │北台資訊│台灣中小企業│八十八年  │玖拾柒萬玖仟  │ＡＱ四三六  │
│３│股份有限│銀行埔乾分行│四月十六日│伍佰捌拾伍元  │ 九二六五   │
│  │公    司│            │          │              │            │
└─┴────┴──────┴─────┴───────┴──────┘
中      華      民      國    八十九    年      七      月    二十五    日
                                 民事第六庭法      官  姜悌文
右為正本係照原本作成
如對本判決上訴，須於判決送達後廿日內向本院提出上訴狀
中      華      民      國    八十九    年      七      月    二十六    日
                                            法院書記官  陳鳳瀴


司法院資訊處製作；財團法人民間司法改革基金會備份。
